臺灣高等法院交通事件裁定 　　　　　　 96年度交抗字第87號
抗　告　人
即受處分人　甲○○　48歲
上列抗告人因違反道路交通管理處罰條例案件，不服臺灣板橋地
方法院，中華民國95年11月30日所為裁定（95年度交聲字第1409
號），提起抗告，本院裁定如下：
    主  文
抗告駁回。
    理  由
一、按行為後法律或自治條例有變更者，適用行政機關最初裁處
    時之法律或自治條例。但裁處前之法律或自治條例有利於受
    處罰者，適用最有利於受處罰者之規定，94年2月5日制定公
    布、95年2月5日施行之行政罰法第5條定有明文。揆諸上開
    條文之立法理由，明定法律或自治條例變更時之適用，係採
    『從新從輕』之處罰原則，而所謂「從新從輕」原則，就行
    政罰而言，即該行政罰之適法性，原則上以原處分作成時之
    法律狀態為判斷基準，而非以行政法院判決時之法律狀態為
    判斷基準（最高行政法院95年度判字第335號判決參照)。是
    堪認行政罰之法律變更，係以行政機關（交通案件則為監理
    機關或裁決所）裁處時作為比較基準。再按道路交通管理處
    罰條例前經立法院修正，相關條文於94年12月28日經總統修
    正公布，嗣經行政院以95年6月23日行政院院臺交字第09500
    87685號令發布修正條文除第29條之2、第31條、第31條之2
    、第32條之1、第42條、第73條、第82條至84條，自96年1月
    1日施行，其餘均自95年7月1日施行。乃本件交通違規行為
    發生時雖在94年2月4日即前揭條例修正施行之前，惟原處分
    機關交通部公路總局臺北區監理所基隆監理站裁決時既在上
    述條例就此部分已經頒佈施行之95年9月22日，且裁處前之
    法律亦未較有利於受處分人，故本件自應適用裁處時已修正
    之道路交通管理處罰條例第7之2條、第53條第1項、第60條
    第1項及第63條第1項第3款及同項第1款。另查，違反道路交
    通管理事件統一裁罰基準及處理細則於95年7月1日施行後，
    其第11條第1項第3款，移列至第4款、第14條移列至第15條
    ，惟文字內容並無不同，是上揭修正後之規定較之修正前規
    定而言，對於受處分人並無更為不利之情形，是本件亦應適
    用修正後之違反道路交通管理事件統一裁罰基準及處理細則
    之規定，合先敘明。
二、次按汽車駕駛人，行經有燈光號誌管制之交岔路口闖紅燈者
    ，處新臺幣（下同）1800元以上5400元以下罰鍰；汽車駕駛
    人，駕駛汽車有違反本條例之行為，經交通勤務警察或依法
    令執行交通稽查任務人員制止時，不聽制止或拒絕停車接受
    稽查而逃逸者，除按各該條規定處罰外，處3000元以上6000
    元以下罰鍰；又汽車駕駛人有第53條情形者，記違規點數3
    點；有第60條第1項情形者，記違規點數1點。以上均為修正
    後道路交通管理處罰條例第53條第1項、第60條第1項、第63
    條第1項第3款及同項第1款分別定有明文。復按修正後道路
    交通管理處罰條例第7條之2第1項第1款、第4款規定，汽車
    駕駛人有闖紅燈、不服指揮稽查而逃逸之情形，因當場不能
    或不宜攔截製單舉發者，得對汽車所有人逕行舉發處罰。末
    按行為人有違反道路交通管理處罰條例之情形者，應填製舉
    發違反道路交通管理事件通知單，並於被通知人欄予以勾記
    ，倘係逕行舉發者，通知聯應按已查明之資料填註車牌號碼
    、車輛種類、車主姓名或地址，並於通知單上方空白處加註
    逕行舉發文字後，由舉發機關送達被通知人；又填製通知單
    ，屬逕行舉發者，其應到案之日期距舉發日為30日；處理違
    反道路交通管理事件，有關文書送達之程序，依行政程序法
    之規定，以上亦經修正後違反道路交通管理事件統一裁罰基
    準及處理細則第11條第1項第4款、第15條、第5條各定有明
    文。
三、原裁定意旨略以：（一）受處分人甲○○所有之車號AJ2-32
    2號普通重型機車為不詳姓名、年籍之男子所騎乘，於94年2
    月4日0時10分許行經臺北市○○路與桂林路交岔路口時，有
    「駕車行經有燈光號誌管制之交岔路口闖紅燈（桂林西向東
    左轉康定路）」、「違反處罰條例之行為，拒絕停車接受稽
    查而逃逸」等違規事實，業據證人即舉發警員吳明宗到庭具
    結證稱：違規車輛行駛方向是由桂林路西向東，到路口時，
    紅燈違規左轉，行駛於康定路由南向北，當時以指揮棒要攔
    截該機車，但該車並沒有停車，繼續由康定路往北方向行駛
    ，當時我從該車後方追攔該車，該車行駛至康定路欲左轉上
    中興橋汽車道，當時我是與該車平行已經追上，該車還是拒
    絕停車，我車輛也有警報，示意該車停車，但是他還是拒絕
    停車，因為考量比例原則，該車行駛於汽車道，當時在我側
    邊蛇行，考量機車安全，我們當時就現場記下車牌，車身顏
    色為銀色，機車上有二位，一位駕駛一位乘客，均為年約二
    十歲之男性，當時因為追逐約有一公里，而且距離很靠近，
    所以應該不會記錯等語明確（見原審卷第29頁至第30頁）。
    復參斟證人吳明宗警員既能對於其如何嘗試制止攔停違規機
    車駕駛人未果而逕行舉發之經過均鉅細靡遺地予以描述，且
    其於當時尚且從桂林路，經康定路至中興橋上一路追逐，其
    還曾與系爭機車平行行駛，嗣因擔心危險所以才停止追逐，
    顯見證人吳明宗警員對事發經過確有深刻之印象及清悉之記
    憶，是其當時能清楚辨識出該機車之車號及顏色等情，係與
    常理相合。（二）本件舉發時警員雖未當場拍照存證，然依
    修正後道路交通管理處罰條例第7條之2第1項第1款、第4款
    規定，汽車駕駛人有闖紅燈或不服指揮稽查而逃逸，因當場
    不能或不宜攔截製單舉發者，本得對汽車所有人逕行舉發處
    罰。況於未裝設自動感應攝影器材路段，就闖紅燈、攔檢未
    停不服取締等一瞬間突發之交通違規行為，因無法期待員警
    於發現後能及時攝影取證，事實上亦僅能仰賴舉發員警目視
    為之，別無其他舉證之可能，故如無其他證據顯示舉發員警
    有誤認或故意構陷之情事時，尚難以舉發員警並未當場拍照
    存證，亦難指其所為有何瑕疵可言。（三）本件實際違規駕
    駛人與車輛所有人即受處分人縱非同一，惟受處分人既為系
    爭機車所有人，自可推定系爭機車為受處分人事實上所管領
    ，且受處分人之代理人亦未敘明系爭機車曾於前揭時間有何
    遺失或遭竊之情形，則系爭機車之使用狀態，本當應由受處
    分人舉證，而受處分人僅空言主張伊及其代理人並未出借前
    揭機車外，並未陳報執勤警員確有誤認違規車輛之相關證據
    可佐，是其此部分抗辯亦難採取。（四）依卷附之舉發通知
    單所載，舉發日係94年2月4日，然應到案日期為94年2月17
    日，兩者相距未逾30日，且本件舉發通知單曾因招領逾期經
    郵局退回，嗣依行政程序法第74條規定辦理「寄存送達」，
    始於94年8月18日再以第256437、256438號大宗掛號函件郵
    寄車籍地址管轄郵局，並轉知受處分人逕至管轄郵局領取，
    以上有臺北市政府警察局交通警察大隊95年8月7日北市警交
    大執字第09533393100號函所附臺北市政府警察局萬華分局
    95年7月27日北市警萬分交字第09533143900號函、臺北市政
    府警察局交通大隊單退管理作業系統歷史案件明細表、郵政
    大宗掛號函件聯、送達證書等存卷可憑，可見縱認該舉發通
    知單嗣後業經舉發機關為合法送達，但依受處分人收受送達
    之時間觀察，其顯已無依其上所載之應到案日期到案之可能
    ，故原審將原處分予以撤銷，並依修正後道路交通管理處罰
    條例第53條第1項、第60條第1項、道路交通管理處罰條例第
    63條第1項第3款、同項第1款及違反道路交通管理事件統一
    裁罰基準表之規定，分別裁處受處分人新臺幣1800元及3000
    元罰鍰，並各記違規點數3點、1點，經核於法並無違誤。
四、抗告意旨仍執陳詞以員警無法提出相關證據，請求法院還其
    清白云云。惟查證人即查獲警員吳明宗於原法院到庭具結以
    言詞供述本件受處分人有關前開違規事實，且於本件卷存證
    據資料內並無任何積極證據足以證明證人上開供述係屬虛偽
    ，亦無有足以令人顯信其供述為不可採之品性證據或前科證
    據存在，本院自不得僅以證人為本件開單告發受處分人之員
    警而全盤抹煞其在訴訟上所具有之證人資格，而受處分人對
    前開證人之供述並無法舉出任何對其有利之證據資料，以使
    本院對證人所供述受處分人違規之事實產生任何合理之懷疑
    ，且交通警察掣單舉發違反道路交通管理處罰條例所列之違
    規事實，本質上為行政處分，係公務員基於職務上之權力，
    依法就特定之具體事件所為之具公法上效果之單方面行政行
    為，基於公務員為公法上行為具有公信力之原則，該行政行
    為當可被推定為真正，其據以依法處分之事實認定亦為正確
    無誤。故本件受處分人既未能提出證據以資證明員警確實誤
    認車號，僅空言辯稱其與代理人許珮芳並未出借機車及員警
    無當場採證照片云云，指摘原裁定不當，為無理由，抗告應
    予駁回。
五、據上論結，應依道路交通案件處理辦法第26條，刑事訴訟法
    第412條，裁定如主文。
中　　華　　民　　國　　96　　年　　1 　　月　　31　　日
　　　　　　　　　刑事第十五庭審判長法　官  吳昭瑩
　　　　　　　　　　　　　　　　　  法　官  李釱任
　　　　　　　　　　　　　　　　　  法　官  蘇隆惠
以上正本證明與原本無異。
不得再抗告。
                                    書記官  吳玉華
中　　華　　民　　國　　96　　年　　1 　　月　　31　　日
